臺灣板橋地方法院刑事判決　　　　　　 100年度易字第3613號
公　訴　人　臺灣板橋地方法院檢察署檢察官
被　　　告　黃阿水
上列被告因竊盜案件，經檢察官提起公訴（100 年度偵緝字第21
07號），本院判決如下：
    主  文
黃阿水共同犯攜帶兇器毀越安全設備竊盜罪，累犯，處有期徒刑
壹年肆月。
    事  實
一、黃阿水前因贓物案件，經臺灣桃園地方法院以97年度壢簡字
    第2945號判決判處有期徒刑4 月、5 月，經分別減刑為2 月
    、2 月又15日，定應執行刑為有期徒刑4 月，於民國98年8
    月31日易科罰金執行完畢，竟不知悔改，與董登玉（經本院
    以100 年易字2627號判決判處有期徒刑9 月確定在案，下稱
    本院另案）共同意圖為自己不法之所有，於98年12月20日凌
    晨2 、3 時許，攜帶客觀上可對人之生命、身體、安全構成
    威脅，而足供為兇器使用之鋼剪1 支（未扣案），前往陳振
    國所經營位於臺北縣新莊市（現改制為新北市新莊區，以下
    同）中山路1 段498 之5 號之工廠，由黃阿水持上開鋼剪破
    壞具有防盜功能之廠房周圍鐵皮，董登玉則在外把風，2 人
    隨後自破壞位置侵入該工廠內，共同竊取陳振國放置在工廠
    辦公室內之現金新臺幣（下同）7 萬5,000 元得手後逃逸。
    嗣經陳振國報警處理，為警在現場採得多枚鞋印，因送請內
    政部警政署刑事警察局為鑑定，再經與黃阿水、董登玉嗣於
    98年12月22日因案羈押於桃園看守所，經所方代為保管入所
    時所穿著鞋子之鞋底拓印痕紋痕型態相比對，鑑定結果發現
    二者類同，始查獲上情。
二、案經陳振國訴由新北市政府警察局新莊分局移送臺灣板橋地
    方法院檢察署檢察官偵查起訴。
    理  由
一、按被告以外之人於審判外之陳述，雖不符刑事訴訟法第159
    條之1 至第159 條之4 之規定，而經當事人於審判程序同意
    作為證據，法院審酌該言詞陳述或書面陳述作成時之情況，
    認為適當者，亦得為證據；當事人、代理人或辯護人於法院
    調查證據時，知有第159 第1 項不得為證據之情形，而未於
    言詞辯論終結前聲明異議者，視為有前項之同意，刑事訴訟
    法第159 條之5 定有明文。本件所援引之以下各項證據（詳
    後述），固有部分屬傳聞證據，然公訴人及被告於本院調查
    證據時，均知有前開第159 第1 項不得為證據之情形，且於
    言詞辯論終結前，皆未聲明異議，本院審酌該等證據作成時
    之狀況，並無違法取證之情事，且無不宜作為證據之情形，
    依前開說明，爰認均有證據能力，合先敘明。
二、訊據被告黃阿水矢口否認有何竊盜之犯行，辯稱：伊與董登
    玉於98年12月21日遭警察逮捕時，伊所有之3 雙鞋子都被查
    扣，因此被帶回警局時是打赤腳，才向警察要求穿鞋子，董
    登玉主動說有一雙新的鞋子要給伊穿，因此之後便穿進桃園
    監獄，經監獄保管，98年12月21日之搜索扣押筆錄所載，應
    該還包括伊所有之3 雙鞋子，故該扣押筆錄記載有所缺漏云
    云。經查：
  (一)被告黃阿水於前開時地，夥同同案被告董登玉攜帶客觀上可
    對人之生命、身體、安全構成威脅，而足供為兇器使用之鋼
    剪1 支，前往告訴人陳振國所經營位於臺北縣新莊市○○路
    ○ 段498 之5 號工廠，由黃阿水持上開鋼剪破壞具有防盜功
    能之廠房周圍鐵皮，董登玉則在外把風，2 人隨後自破壞位
    置侵入該工廠內，竊取告訴人所有之75,000元得手等情，業
    據同案被告董登玉於本院另案審理中供認屬實（見本院卷第
    52至54頁），核與告訴人陳振國於警詢之指訴相符，並有現
    場蒐證照片共34張（見100 年度偵字第4420號偵查卷第20至
    36頁）附卷可稽；又於告訴人陳振國報警處理後，為警在現
    場採得多枚鞋印，因送請內政部警政署刑事警察局為鑑定，
    再經與被告黃阿水、董登玉嗣於98年12月22日，因案羈押於
    桃園看守所，經所方代為保管入所時所穿著鞋子之鞋底拓印
    痕紋痕型態相比對，發現二者類同等情，亦有內政部警政署
    刑事警察局99年9 月16日刑鑑字第0990121530號鑑定書在卷
    可稽（見同上偵查卷第9 至16頁），是被告黃阿水所為前揭
    竊盜犯行，應堪予認定。
  (二)被告雖以前開情詞置辯，然查，警方於98年12月21日持臺灣
    桃園地方法院核發之搜索票至被告黃阿水、董登玉位於桃園
    縣中壢市○○路1014號之1 、1016之住處進行搜索，除查獲
    數量甚多之犯罪工具外，並查扣為數非寡之贓證物，惟扣押
    物品中並未見有被告黃阿水前開所述之鞋子，且被告黃阿水
    、董登玉於98年12月22日遭羈押後，於入所時確經所方保管
    其等各一雙鞋子，而該二雙鞋子嗣後即經桃園縣政府警察局
    楊梅分局員警至監獄拓印、翻拍採證，再交付臺灣板橋地方
    法院檢察署後，始送內政部警政署刑事警察局為前開鑑定等
    情，有98年12月21日之搜索扣押筆錄2 份（見同上偵查卷第
    141 至145 頁、100 年度偵緝字第2107號偵查卷第43至47頁
    ）、桃園縣政府警察局楊梅分局100 年8 月19日函暨函附職
    務報告、採證照片等附卷可憑（見100 年度偵字第4420號偵
    查卷第159 至167 頁），是被告黃阿水辯稱其於98年12月21
    日遭警查扣3 雙鞋子，因此才向被告董登玉借鞋子穿云云，
    已有可疑；另觀諸被告黃阿水嗣於98年12月29日又經警借提
    至其上址住處，徵得其同意後進行搜索，所查獲之眾多贓證
    物中有包含3 雙鞋子，惟其於警詢中均否認該等鞋子屬其所
    有，甚且經警詢問為何未查扣其所有之鞋子，其更進一步供
    陳：伊所有的鞋子於98年12月21日遭警方查獲時，翌日經羈
    押，便經監獄保管迄今等語（見100 年度偵緝字第2107號偵
    查卷第61頁），核與證人即共同被告董登玉於本院審理中證
    述：伊沒有借鞋子給黃阿水穿，當初有個警察拿鞋給黃阿水
    穿，但那鞋子非屬伊所有，伊所有之鞋子已穿在自己腳上等
    詞相符（見本院卷第66頁）；另有證人即負責執行搜索之員
    警陳彥錦到庭證稱：伊負責於98年12月21日至黃阿水住處執
    行搜索，經核對搜索扣押筆錄，確認當天並未查扣黃阿水之
    鞋子，當天筆錄是由伊分類整理扣押物品，所以筆錄上沒記
    載便表示沒有扣案等情（見本院卷第63至64頁），暨有98年
    12月29日之搜索扣押筆錄附卷可參（見100 年度偵字第4420
    號偵查卷第149 至158 頁），由此益徵被告黃阿水於98年12
    月22日羈押於桃園看守所時，經所方保管之鞋子確為其所有
    ，且此即為其為本件前開竊盜犯行時，所穿著之鞋子無訛，
    其為前開辯詞，當屬事後卸責之詞，要無可採。
  (三)此外，證人即共同被告董登玉於本院審理中雖翻異前詞改證
    稱：伊因出庭很煩，才乾脆承認本件竊盜犯行，又因警詢時
    筆錄寫伊與黃阿水在一起，偵查中檢察官就說筆錄都這樣寫
    了，伊才供出黃阿水云云（見本院卷第64頁背面至第65頁）
    ，惟同案被告董登玉於本院另案審理中業經坦認與被告黃阿
    水共同為前揭犯行，且經判處罪刑確定在案，已敘明如前，
    可見董登玉此部分之供述前後反覆，已難遽信，況證人董登
    玉於該次審理中亦同時證述：伊與黃阿水於98年12月間有在
    桃園及臺北地區行竊，行竊地點有時是黃阿水找的，伊只有
    與黃阿水一起去，竊得之財物由黃阿水分配，且並未出借鞋
    子予黃阿水等語明確（見本院卷第65頁至第65頁背面），是
    自無從依證人董登玉前揭證詞為被告黃阿水有利之認定。
  (四)綜上，本案事證明確，被告黃阿水竊盜犯行，堪予認定，應
    予依法論科。
三、論罪科刑:
  (一)查被告黃阿水為上開之行為後，刑法第321 條第1 項業於10
    0 年1 月26日修正公布，並於同年月28日起生效施行。關於
    刑法變更後之新舊法律適用問題，應依刑法第2 條第1 項「
    行為後法律有變更者，適用行為時之法律。但行為後之法律
    有利於行為人者，適用最有利於行為人之法律」規定。被告
    行為時之刑法第321 條第1 項之法定刑由「6 月以上5 年以
    下有期徒刑」，修正為「6 月以上5 年以下有期徒刑，得併
    科新臺幣10萬元以下罰金」。準此，修正後刑法第321 條第
    1 項已增加得併科罰金刑之規定，法定刑顯較諸修正前提高
    ，此既涉及科刑規範之變更，仍有新舊法比較之必要。而經
    比較結果，修正後規定並未有利於被告，依刑法第2 條第1
    項前段規定，自應適用被告行為時即修正前刑法第321 條第
    1 項之規定處斷，合先敘明。
  (二)次按刑法第321 條第1 項第3 款之攜帶兇器竊盜罪，係以行
    為人攜帶兇器竊盜為其加重條件，此所謂兇器，其種類並無
    限制，凡客觀上足對人之生命、身體、安全構成威脅，具有
    危險性之兇器均屬之，且祇須行竊時攜帶此種具有危險性之
    兇器為已足，並不以攜帶之初有行兇之意圖為必要（最高法
    院79年台上字第5253號判例要旨參照）。經查，被告係持鋼
    剪1 支破壞廠房周圍之鐵皮，而該物屬金屬製品，且既得用
    以破壞金屬物品，自足以對人之生命、身體構成威脅，依前
    開判例見解，應認屬兇器無疑；又按刑法第321 條第1 項第
    2 款所稱之「其他安全設備」，係指門扇、牆垣以外，依社
    會通常觀念足認為防盜之設備而言，如門鎖、鐵窗或通往陽
    臺之落地門均屬之。查被告黃阿水與共犯董登玉持鋼剪破壞
    廠房周圍鐵皮，該鐵皮本具有防盜作用，可認屬安全設備，
    其等毀壞鐵皮後攀爬跨越，自當符合「毀越安全設備」之加
    重要件。是核被告所為，係犯修正前刑法第321 條第1 項第
    2 款、第3 款之攜帶兇器、毀越安全設備竊盜罪，其毀壞安
    全設備之行為，乃係竊盜之加重要件行為，自無成立毀損罪
    之餘地（最高法院83年度台上字第3856號判決意旨參照）。
    被告黃阿水與同案被告董登玉間，就上開犯行，有犯意聯絡
    及行為分擔，為共同正犯。又被告有事實欄所載之前科紀錄
    ，於98年8 月31日易科罰金執行完畢，此有臺灣高等法院被
    告前案紀錄表在卷可考，其於受有期徒刑之刑執行完畢後，
    5 年以內故意再犯本件有期徒刑以上之罪，爰依刑法第47條
    第1 項規定論以累犯，並加重其刑。
  (三)爰審酌被告正值青壯卻不思正途牟取財物，率爾夥同共犯董
    登玉以前揭方式，為本件竊取他人財物之犯行，造成告訴人
    之財產損害非輕，且前已有贓物、竊盜及毒品等前科，有上
    開前案紀錄表在卷可查，素行不良，竟不思悔改，重蹈覆轍
    ，復於犯後否認犯行，未見悔意，行為實值非議，又迄於本
    院審理中未與告訴人達成和解，賠償告訴人之損害，兼衡其
    素行、犯罪動機、手段、智識程度、告訴人所受之損害額及
    公訴人當庭請求從重量刑等一切情狀，量處如主文所示之刑
    ，以資懲儆。又本件加重竊盜使用之鋼剪1 支，並未扣案，
    且因被告否認犯行，無從得知該物之來源，為免將來執行困
    難，爰不予宣告沒收。
四、末以，公訴人於本院審理中雖以被告於短時間內一再行竊，
    足認有犯罪之習慣等為由，同時聲請對被告諭知應於刑之執
    行前令入勞動場所強制工作等語。惟按強制工作，旨在對有
    犯罪習慣之人，令入勞動場所，以強制從事勞動方式，培養
    其勤勞習慣、正確工作觀念，習得一技之長，於其日後重返
    社會時，能自立更生，期以達成刑法教化、矯治之目的。故
    保安處分應受比例原則之規範，使保安處分之宣告，與行為
    人所為行為之嚴重性、行為人所表現之危險性及對於行為人
    未來行為之期待性相當之意旨而制定，而由法院視行為人之
    危險性格，決定應否令入勞動處所強制工作，以達預防之目
    的。經查：本件被告雖曾有數次竊盜前科，然從其本件經檢
    察官起訴之竊盜犯行僅有1 件觀之，尚無從認定被告有懶惰
    成習，長期間且有縝密計劃一再多次犯案，而僅能認定屬一
    時貪念所為之犯罪行為，且被告黃阿水於同期間所犯另案多
    起竊盜犯行，業經臺灣桃園地方法院於100 年11月14日以10
    0 年度易字第149 號判決判處應執行有期徒刑9 年，且同時
    宣告刑前強制工作3 年在案，此可觀諸上開被告前案紀錄表
    即明，是本院認上開對被告宣告之刑，應已足以收矯治之效
    並使被告心生警惕，而得體現司法正義，契合社會感情，爰
    認尚無對被告黃阿水再諭知宣告強制工作之必要，附此說明
    。
據上論斷，應依刑事訴訟法第299 條第1 項前段，刑法第2 條第
1 項前段、第28條、第47條第1 項，修正前刑法第321 條第1 項
第2款 、第3 款，判決如主文。
本案經檢察官吳孟竹到庭執行職務。
中    華    民    國   100    年    11    月    25    日
                  刑事第五庭  法  官  鄭凱文
上列正本證明與原本無異。
如不服本判決，應於判決送達後10日內敘明上訴理由，向本院提
出上訴狀 (應附繕本) ，上訴於臺灣高等法院。其未敘述上訴理
由者，應於上訴期間屆滿後20日內向本院補提理由書「切勿逕送
上級法院」。
                              書記官  陳筱惠
中    華    民    國  100     年    11    月    28    日
附錄本案論罪科刑法條全文：
修正前中華民國刑法第321條第1項：
犯竊盜罪而有左列情形之一者，處6月以上5年以下有期徒刑：
一、於夜間侵入住宅或有人居住之建築物、船艦或隱匿其內而犯
    之者。
二、毀越門扇、牆垣或其他安全設備而犯之者。
三、攜帶兇器而犯之者。
四、結夥三人以上而犯之者。
五、乘火災、水災或其他災害之際而犯之者。
六、在車站或埠頭而犯之者。